【裁判字號】    98,交上易,2
【裁判日期】    980224
【裁判案由】    過失致死
【裁判全文】
臺灣高等法院高雄分院刑事判決         98年度交上易字第2號
上  訴  人
即  被  告  甲○○
上列上訴人因過失致死案件，不服臺灣高雄地方法院97年度審交
易字第440 號中華民國97年12月29日第一審判決（起訴案號：臺
灣高雄地方法院檢察署97年度偵字第17449 號），提起上訴，本
院判決如下：
    主  文
上訴駁回。
甲○○緩刑年。
    事  實
一、甲○○領有小型車普通駕駛執照於民國97年6 月15日20時13
    分許，駕駛車牌號碼2183-XB 號自用小客車，沿高雄市○○
    區○○街由南往北方向行駛，行崇明街交岔口，本應注意汽
    車行駛至交岔路口，倘該路段因特殊需要另設有標誌、標線
    ，駕駛人應依其指示內容行車，且路面設有「停」標字者，
    駕駛人至此必須停車再開等情事，復依當時夜間有照明、市
    區○○道路無缺陷、無障礙物且視距良好，並無不能注意之
    情況，竟疏未注意，未停車再開，而逕自貿然前駛，適有張
    智韋駕駛車牌號碼XNR-361 號重型機車沿崇明街由西往東方
    向駛至上開交岔口，疏未依規定減速慢行，以致見狀後閃煞
    不及，撞擊甲○○所駕駛前開小客車左側車身而人車俱倒，
    並因此受有頭部外傷、顱內出血等傷害，經緊急送往高雄市
    立聯合醫院實施急救，惟於到院前已因嚴重頭部外傷併瀰漫
    性蜘蛛網膜下腔出血及嚴重腦水腫而達腦死狀態，嗣後轉往
    高雄醫學大學附設中和紀念醫院進行救治，仍於同年月17日
    5 時31分因中樞衰竭而不治死亡。甲○○於肇事後仍停留現
    場，於有偵查犯罪權限之機關及公務員發覺其犯罪前，即主
    動向據報前往處理之員警自承係其駕車發生前揭車禍並接受
    裁判，進而查悉上情。
二、案經高雄市政府警察局小港分局報請台灣高雄地方法院檢察
    署檢察官偵查起訴。
    理  由
壹、程序方面:
一、按刑事訴訟法第159 條之4 規定，除前三條之情形外，下列
    文書亦得為證據：「一除顯有不可信之情況外，公務員職務
    上製作之紀錄文書、證明文書。二除顯有不可信之情況外，
    從事業務之人於業務上或通常業務過程所須製作之紀錄文書
    、證明文書。三除前二款之情形外，其他於可信之特別情況
    下所製作之文書。」本件道路交通事故現場圖、道路交通事
    故調查報告表(一)(二)、交通事故談話紀錄表、臺灣高雄地方法
    院檢察署檢察官督同法醫師相驗之相驗屍體證明書、驗斷書
    、鑑定書，俱符合上揭文書之要件，應具有證據能力。
二、刑事訴訟法第159 條之4 第2 款所稱從事業務之人於業務上
    或通常業務過程所須製作之紀錄文書、證明文書，因係於通
    常業務過程不間斷、有規律而準確之記載，且大部分紀錄係
    完成於業務終了前後，無預見日後可能會被提供作為證據之
    偽造動機，其虛偽之可能性小，除非該等紀錄文書或證明文
    書有顯然不可信之情況，否則有承認其為證據之必要。醫院
    診斷證明書係病患就診或就醫，醫師就其診斷治療病患結果
    ，所出具之證明書。醫師法第17條規定，醫師如無法令規定
    之理由，不得拒絕診斷書之交付。醫師係從事醫療業務之人
    ，病患如純為查明病因並以接受治療為目的，而到醫療院所
    就醫診治，醫師於例行性之診療過程中，對該病患所為醫療
    行為，於業務上出具之診斷書，屬於醫療業務上或通常醫療
    業務過程所製作之證明文書，自該當於上開條款所指之證明
    文書。屬刑事訴訟法第159 條第1 項「法律有規定」之傳聞
    證據之例外（最高法院95年度台上字第5026號判決要旨參照
    ）。卷附之高雄市立聯合醫院診斷證明書、高雄醫學大學附
    設中和紀念醫院疑非病死病例摘要報告表，係本件交通事故
    發生後被害人被害之證明，應有證據能力。
三、傳聞法則乃對於被告以外之人於審判外之言詞或書面陳述，
    亦即針對被告以外之人於審判外以言詞或書面所為之供述證
    據而為規範。卷附現場蒐證照片26幀，乃以科學、機械之方
    式，對於所拍攝內容所為忠實且正確之記錄，上開照片在性
    質上亦非供述證據，無刑事訴訟法第159 條第1 項規定之適
    用。
四、另按鑑定人由審判長、受命法官或檢察官就下列之人選任1
    人或數人充之：一就鑑定事項有特別知識經驗者。二經政府
    機關委任有鑑定職務者；鑑定之經過及其結果，應命鑑定人
    以言詞或書面報告；法院或檢察官得囑託醫院、學校或其他
    相當之機關、團體為鑑定，或審查他人之鑑定，並準用刑事
    訴訟法第203 條至第206 條之1 規定，刑事訴訟法第198 條
    、第206 條第1 項、第208 條第1 項分別定有明文。卷附高
    雄市政府交通局行車事故鑑定委員會鑑定意見書雖係被告以
    外之人於審判外之書面陳述，然係檢察機關委託鑑定後所製
    作之鑑定報告，為刑事訴訟法第159 條第1 項所指例外情形
    ，應有證據能力。
貳、實體方面:
一、前揭肇事各情，訊據上訴人即被告甲○○坦承不諱，並有案
    發現場暨現場照片26幀、道路交通事故調查報告表2 份，道
    路交通事故現場圖、高雄市立聯合醫院診斷證明書、高雄醫
    學大學附設中和紀念醫院疑非病死病例摘要報告表、台灣高
    雄地方法院檢察署相驗屍體證明書暨檢驗報告書及高雄市政
    府交通局行車事故鑑定委員會鑑定意見書各1 件在卷可稽，
    按被告之自白，非出於強暴、脅迫、利誘、詐欺、疲勞訊問
    、違法羈押或其他不當方法，且與事實相符者，得為證據，
    刑事訴訟法第156 條第1 項定有明文。亦即被告之自白係出
    於自由意思，且與事實相符者，即有證據能力，被告自白，
    係出於自由意志，自得採為本件判決之基礎。由上揭各證據
    資料研析，足認被告之自白核與事實相符，本件事證明確，
    被告駕車肇禍之事實堪以認定。
二、按汽車行駛至交岔路口，倘該路段因特殊需要另設有標誌、
    標線，駕駛人應依其指示內容行車；且路面設有「停」標字
    者，駕駛人至此必須停車再開，道路交通安全規則第102 條
    第1 項第11款與道路交通標誌標線號誌設置規則第177 條分
    別定有明文。此為一般駕駛人應注意並能注意之事項，被告
    駕駛小客車行經上揭時地，衡諸案發時、地夜間有照明、市
    區○○道路無缺陷、無障礙物且視距良好，又無不能注意之
    情形，詎其猶疏未注意「停車再開」，貿然前駛，釀致本件
    交通事故，導致被害人人車俱倒傷重，且於送醫後終因傷重
    不治死亡，是其過失行為與被害人死亡結果二者間具有相當
    因果關係，應堪認定。另依卷附前開案發現場暨車損照片與
    道路交通事故現場圖所示，被害人張智韋乃係駕駛機車撞擊
    被告之小客車左側車身，且依車損狀況觀之，足見當時車輛
    速度快撞擊力道強，足徵被害人就本件交通事故亦有駕車行
    經無號誌之交岔路口，疏未減速慢行以作隨時停車準備之過
    失甚明，雖被害人與有過失，仍無解於被告前揭過失之責。
    本件事證明確，被告犯行洵堪認定，應依法論科。
三、核被告甲○○所為，係犯刑法第276 條第1 項過失致死罪。
    又被告於肇事後仍停留於案發現場，並於有偵查犯罪權限之
    機關及公務員發覺其犯罪前，主動向負責處理之員警自承係
    其駕車發生前揭車禍，接受裁判等情，有高雄市政府警察局
    交通大隊交通事故談話紀錄表1 紙附卷可證，被告行為合於
    自首要件，依刑法第62條前段規定減輕其刑。
四、原審依刑法第276 條第1 項、第62條前段，刑法施行法第1
    條之1 ，並審酌被告前無犯罪紀錄，素行良好，因一時不慎
    以致肇生本案，事後更能坦承犯行，惟參以其過失程度非微
    造成被害人死亡，被害人就本件交通事故與有過失，其已與
    被害人家屬達成和解及賠償（原審判決時尚未和解賠償）等
    一切情狀，量處有期徒刑8 月，以資懲儆。認事用法尚無不
    合，量刑亦稱妥適，被告上訴意旨直承犯罪，空言指摘原判
    決不當，並無可取，為無理由，應予駁回。
五、查被告未曾因故意犯罪受有期徒刑以上刑之宣告，有卷內前
    科表可查，且過失犯罪，業已與被害人家屬達成和解，賠償
    損害，有和解書在卷可按，經此偵審程序教訓，應知警惕諒
    無再犯之虞，本院認所宣告之刑，以暫不執行為適當，併諭
    知緩刑3 年，以勵自新。
據上論斷，應依刑事訴訟法第368 條、刑法第74條第1 項第1 款
，判決如主文。
本案經檢察官陳宗吟到庭執行職務。
中    華    民    國    98    年    2     月    24    日
                  刑事第二庭  審判長法  官  林正雄
                                    法  官  黃壽燕
                                    法  官  陳啟造
以上正本證明與原本無異。
不得上訴。
中    華    民    國    98    年    2     月    24    日
                                    書記官  彭筱瑗
附錄本判決論罪科刑法條：
中華民國刑法第276 條 (過失致死罪)
因過失致人於死者，處2 年以下有期徒刑、拘役或2 千元以下罰
金。
從事業務之人，因業務上之過失犯前項之罪者，處5 年以下有期
徒刑或拘役，得併科3 千元以下罰金。


司法院資訊處製作；財團法人民間司法改革基金會備份。
